臺灣屏東地方法院民事判決　　　　　　　 95年度訴字第210號
原　　　告　癸○○
訴訟代理人　壬○○
　　　　　　子○○
被　　　告　己○○
　　　　　　丁○○○
　　　　　　庚○○
　　　　　　李煌
　　　　　　丙○○
　　　　　　甲○○
　　　　　　乙○○
　　　　　　辛○○
上列一人
訴訟代理人　戊○○　　住屏東縣.
上列當事人間土地所有權移轉登記事件，本院於民國96年1 月3
日言詞辯論終結，判決如下：
    主  文
被告應將坐落屏東縣鹽埔鄉○○段五六五地號土地，面積三二六
四平方公尺，權利範圍公同共有六七三分之五一三其中之二四八
八分之一二九三，移轉登記予原告。
訴訟費用由被告連帶負擔。
    事實及理由
一、本件被告經合法通知，均未於言詞辯論期日到場，核無民事
    訴訟法第386 條各款所列情形，爰依原告聲請，由其一造辯
    論而為判決。
二、原告起訴主張：
    原告於民國69年5 月16日向訴外人黃阿華購買屏東縣鹽埔鄉
    ○○段565 、551 之1 、564 之1 、564 之3 地號等4 筆土
    地，惟當時由代書私測結果買賣標的為同段351 之1 、562
    之2 、564 之3 、564 之1 、565 地號面積共計0.6180甲；
    其中同段565 地號土地（下稱系爭565 地號土地）係購買黃
    阿華分管應有部分土地，購買當時未能持分登記，由黃阿華
    將分管部分面積交付原告使用迄今。前開部分直至89年1 月
    土地法修法後方能為持分登記，然訴外人黃阿華已於89年10
    月23日死亡，而被告8 人為黃阿華之繼承人，爰依法提起本
    訴，請求被告將系爭565 地號土地移轉所有權登記予原告等
    語。並於本院聲明：如主文第1 項所示。
三、被告己○○、丁○○○、庚○○、李煌、丙○○、甲○○
    、乙○○則以：
  (一)被告等8 人共同繼承系爭565 地號土地面積3,264 平方公尺
    應有部分持分673 分之513 ，其中約969.98平方公尺（實際
    面積以實測為準），確係由原告於69年5 月16日向訴外人黃
    阿華承買，惟承買人當時受限法規未能移轉登記，然黃阿華
    於89年10月23日死亡，其生前曾以口頭遺囑交代被告等人應
    將本筆土地已出賣之部分移轉於原告，為黃阿華之遺願，被
    告原則同意將前揭土地以出賣部分移轉登記予原告。
  (二)被告已與原告達成協議，將土地移轉登記相關資料，全數交
    由原告委請之代書即訴外人劉應欽辦理，卻因被告辛○○私
    心作祟，造成本件不必要之訴訟，故本件訴訟費用應由被告
    辛○○一人負擔為宜等語置辯，並聲明：同意原告之訴。
四、被告辛○○則以：被告父親只告訴被告有土地賣給原告，但
    是不知道地號、面積，只知道被告父親在世時，原告有到家
    中找父親談這個問題等語置辯。並於本院聲明：原告之訴駁
    回。
五、按訴訟標的對於共同訴訟之各人必須合一確定者，共同訴訟
    人中一人之行為有利益於共同訴訟人者，其效力及於全體；
    不利益者，對於全體不生效力，民事訴訟法第56條第1 款定
    有明文。茲被告除辛○○外，對於原告請求均表示同意，惟
    被告對於原告請求移轉所有權應有部分屬公同共有，而原告
    請求被告依不動產買賣契約書將系爭565 地號土地應有部分
    移轉登記予原告之義務，係因被告繼承訴外人黃阿華法律關
    係而來，原告請求之訴訟標的對於被告各人必須合一確定，
    而部分被告對於原告請求訴訟標的認諾，依前揭規定對於共
    有人全體不生認諾之效力，本院無從依部分被告認諾，為被
    告敗訴之判決，合先敘明。
六、原告主張其於69年5 月16日向訴外人黃阿華購買屏東縣鹽埔
    鄉○○段565 、551 之1 、564 之1 、564 之3 地號等4 筆
    土地，惟當時由代書私測結果買賣標的為同段351 之1 、56
    2 之2 、564 之3 、564 之1 、565 地號面積共計0.6180甲
    ；其中系爭565 地號土地係購買黃阿華分管應有部分土地之
    事實，業據其提出不動產買賣契約書、戶籍謄本、土地登記
    謄本等件為證，堪認原告前開主張為真實。是本件本院所應
    審究者為：(一)原告向被告被繼承人黃阿華購買系爭565 地號
    土地面積為何？(二)原告與被告被繼承人黃阿華所訂立之買賣
    契約是否有效？(三)原告得向被告請求就系爭565 地號土地辦
    理所有權移轉登記範圍為何？經查：
  (一)有關原告向被告被繼承人黃阿華購買565 地號土地面積為何
    部分：
  1.系爭565 地號土地為黃長、黃歎、黃用、黃萬春及被告所共
    有。其中如附圖所示編號甲部分，面積1,293 平方公尺由原
    告使用，其使用範圍右側並以檳榔樹、水泥柱及紅色矮磚牆
    為界，與有其他共有人使用之魚塭及墓地為區隔，左側為原
    告所有土地之事實，業經本院履勘現場，並囑託屏東縣里港
    地政事務所實施勘測，有堪驗筆錄、附圖、現場照片7 幀及
    複丈成果圖附卷可稽。
  2.又依前開照片所示，原告就系爭565 地號土地使用範圍所圍
    之水泥柱、紅色矮磚牆外觀及檳榔樹大小，應非近期所做；
    參以訴外人黃阿華就前開土地係出售其應有部分土地，而前
    開土地買賣於69年5 月16日訂立，黃阿華於89年間死亡，原
    告與黃阿華間就前開土地使用範圍從無爭議以觀，足見2 人
    於訂立買賣契約後，黃阿華即依約將出售在前開土地上分管
    之部分土地交付原告使用迄今，則2 人就前開土地買買範圍
    ，應以原告實際使用範圍為準。而由原告實際使用面積為1,
    293 平方公尺之情，業經本院囑託屏東縣里港地政事務所測
    量，並製有複丈成果圖在卷可按，原告向黃阿華購買系爭56
    5 地號面積應為1,293 平方公尺，應堪認定。
  3.雖依買賣契約約定，就系爭565 地號土地於扣除已登記面積
    為0.1018甲，以公制換算後約為987 平方公尺，惟該買賣契
    約訂立時間為69年間，且係委請私人施測，施測儀器不同精
    準度亦會有所不同，所測得面積即有差異，則原告與黃阿華
    就系爭565 地號土地買賣面積，仍以原告實際使用範圍為2
    人買賣標的面積，茲可認定。
  (二)有關原告與被告被繼承人黃阿華所訂立之買賣契約是否有效
    部分：
  1.按以不能之給付為契約標的者，其契約為無效。但其不能情
    形可以除去，而當事人訂約時並預期於不能之情形除去後為
    給付者，其契約仍為有效，民法第246 條第1 項定有明文。
  2.原告於69年間向黃阿華購買所有系爭565 地號應有部分之部
    分土地，斯時前開土地因土地法及農業發展條例規定無法辦
    理分割或移轉應有部分予原告，係以不能之給付為標的，前
    開契約本應屬無效，惟2 人於契約另行約定，於政府允許分
    割或持份移轉登記之時再登記，依前開規定，原告與黃阿華
    就565 地號土地所訂立之買賣契約，仍屬有效。
  (三)有關原告得向被告請求就系爭565 地號土地辦理所有權移轉
    登記範圍為何部分：
    原告向訴外人購買系爭565 地號土地面積應以原告實際使用
    面積即1,293 平方公尺為正確，已如前述，而黃阿華已死亡
    ，被告均為其繼承人，亦未拋棄繼承，對於前開買賣契約關
    係應一併繼受。又被告自黃阿華就系爭565 地號土地繼承應
    有部分513/673 ，面積為2,488 平方公尺，以原告實際使用
    面積換算後，被告應將其權利範圍公同共有513/673 其中12
    93 /2488移轉登記予原告。
七、綜上所陳，原告依買賣及繼承法律關係，請求被告移轉登記
    如主文第1 項所示之土地，即有理由，應予准許。
據上論結，本件原告之訴為有理由，依民事訴訟法第78條、第85
條第2 項，判決如主文。
中　　華　　民　　國　　96　　年　　1 　　月　　17　　日
                  民事第一庭    審判長法　官  徐美麗
                  　                  法  官  葉力旗
                                      法  官  邱玉汝
正本係照原本作成。
如不服本判決，應於收受送達後20日內向本院提出上訴書狀，其
未表明上訴理由者，應於提出上訴後20日內向本院補提理由書狀
（均須按他造當事人之人數附繕本）。
中　　華　　民　　國　　96　　年　　1 　　月　　18　　日
                                      書記官　魏慧夷
